【裁判字號】    95,上,667
【裁判日期】    951128
【裁判案由】    清償債務
【裁判全文】
臺灣高等法院民事判決                   95年度上字第667號
上  訴  人  誠隆汽車股份有限公司
法定代理人  丙○○
訴訟代理人  乙○○
被上訴人    甲○○
訴訟代理人  胡志彬律師
上列當事人間，因請求清償債務事件，上訴人對於中華民國95年
6月1日臺灣士林地方法院95年度訴字第 365號第一審判決，提起
上訴，經本院於95年11月21日言詞辯論終結，判決如下：
    主      文
上訴駁回。
第二審訴訟費用由上訴人負擔。
    事實及理由
一、被上訴人未於言詞辯論期日到場，核無民事訴訟法第 386條
    所列各款情形之一，爰依上訴人之聲請，由其一造辯論而為
    判決，合先敘明。
二、上訴人起訴主張：被上訴人於79年3月4日為訴外人許庚辛任
    職上訴人公司業務員，而為許庚辛之連帶保證人，嗣後於90
    年3月27日、91年8月20日、92年 8月20日分別出具「查許庚
    辛先生/小姐，身份證號碼 Ｚ000000000於民國86年1月1日起
    任職於貴公司，該員生活單純工作穩定，本人願意繼續推薦
    (任保)，尹(伊)如有任何不法行為或違反管理規章及辦事規
    則致生損害貴公司者，本人願繼續負連帶保證責任。」之保
    證書予上訴人，為訴外人許庚辛人事保證之保證人；詎訴外
    人許庚辛自93年10月22日起乘其負責車輛銷售業務，竟利用
    業務上之機會，收取客戶交付之購車款及保險費後，侵占入
    己，合計共新臺幣(以下同）2,248,139元，屢經催索，不獲
    置理；被上訴人為其任職契約之連帶保證人，應負連帶保證
    責任；為此，求為命被上訴人應賠償上訴人所受損害2,248,
     139元本息之判決。並聲明：(一)原判決廢棄。(二)被上訴
    人應給付上訴人 2,248,139元，並自支付命令送達翌日起至
    清償日止，按週年利率5%計算之利息。(三)第一、二審訴訟
    費用由被上訴人負擔。
三、被上訴人則以：上訴人提出被上訴人於連帶保證人欄簽署之
    任職人員承諾書、保證書，被上訴人為上訴人公司業務員許
    庚辛之人事保證之保證人，固屬不虛；惟查被上訴人所簽署
    之人事保證契約書，為上訴人之制式文書，均載明保證年度
    ，每年度更新保證期間，被上訴人所簽署之人事保證契約期
    間均為1年，被上訴人最後為訴外人許庚辛簽署人事保證契
    約，係92年8月20日，其有效期間至遲於93年8月20日屆滿而
    消滅；被上訴人對於訴外人許庚辛93年 8月20日以後所為之
    職務上行為，自不負保證責任；且上訴人對於訴外人許庚辛
    因職務上之行為所受損害，未據舉證以實其說；即使認被上
    訴人應負保證責任，上訴人對於訴外人許庚辛自93年10月22
    日起陸續侵占應收款項時，未即時發覺，其監督顯有重大疏
    失，就損害之發生與有過失等語，資為抗辯。並聲明：(一)
    上訴駁回。(二)第二審訴訟費用由上訴人負擔。
四、上訴人主張被上訴人於79年3月4日為訴外人許庚辛任職上訴
    人公司業務員，而為許庚辛之連帶保證人，嗣後於90年3月2
    7日、91年8月20日、92年8月20日分別出具「查許庚辛先生/
    小姐，身份證號碼Ｚ000000000於民國86年1月1日起任職於貴
    公司，該員生活單純工作穩定，本人願意繼續推薦(任保)，
    尹(伊)如有任何不法行為或違反管理規章及辦事規則致生損
    害貴公司者，本人願繼續負連帶保證責任。」之保證書予上
    訴人，為訴外人許庚辛人事保證之保證人等事實，為被上訴
    人所不爭執，且有上訴人提出、被上訴人不爭執之任職人員
    承諾書、保證書等影本在卷(原審卷第15頁、58頁至第60頁)
    為憑；上訴人主張之上開事實，應堪信為真實。
五、上訴人主張被上訴人應負連帶保證責任，無非以被上訴人於
    92年 8月20日出具前述保證書予上訴人為其證據方法；被上
    訴人則以上訴人所提出保證書之有效期限為一年，至遲於93
    年 8月20日因期間屆滿而消滅，被上訴人對於訴外人許庚辛
    於93年 8月20日以後之職務上行為，不負保證責任等語為抗
    辯；經查：
(一)按：「稱人事保證者，謂當事人約定，一方於他方之受僱人
    將來因職務上之行為而應對他方為損害賠償時，由其代負賠
    償責任之契約。」、「人事保證約定之期間，不得逾三年。
    逾三年者，縮短為三年。前項期間，當事人得更新之。」、
    「解釋意思表示，應探求當事人之真意，不得拘泥於所用之
    辭句。」民法第756條之1第1項、第756條之3第 1、2項、第
    98條分別定有明文。又：「解釋私人之契約應通觀全文，並
    斟酌立約當時之情形，以期不失立約人之真意。」、「解釋
    契約，固須探求當事人立約時之真意，不能拘泥於契約之文
    字，但契約文字業已表示當事人真意，無須別事探求者，即
    不得反捨契約文字而更為曲解。」最高法院18年度上字第17
    27號、17年度上字第1118號著有判例，可資參照。
(二)被上訴人於訴外人許庚辛任職上訴人公司期間，每一年度更
    新任職人員之人事保證契約之事實，業據上訴人於原法院為
    ：「我們人事作業是每年重新簽署一次，期限未必是從1月1
    日開始，公司作業上是希望每年重簽一次，我們每年會郵寄
    給保證人簽署，只是為了確保保證契約的有效性，並加以確
    認，以確認保證人是否尚存在等，保證契約上有保證年度是
    因為當初在印刷時有印刷保證年度字樣，但現在已取消。」
    不爭執之陳述（原審卷第54頁），並有上訴人提出被上訴人
    於90年3月27日、91年8月20日及92年 8月20日分別簽署之保
    證書在卷（原審卷第58至60頁）足稽。
(三)再由被上訴人92年8月20日所簽署之保證書上，右上角有「
    保證年度-92年確認單」字樣，及連續3年簽署保證書之事實
    ，堪認被上訴人與上訴人間對於任職於上訴人公司業務員許
    庚辛所為之人事保證契約，其約定期限為一年，每年更換契
    約，依前揭法條規定、最高法院判例意旨，上訴人所提出被
    上訴人簽署之保證書，足以表示當事人之真意，無須別事探
    求；上訴人主張被上訴人所為人事保證之期間為三年，自無
    足取。
(四)被上訴人對於訴外人許庚辛之人事保證，最後簽署為92年8
    月20日之事實，為上訴人所不爭執；被上訴人對於訴外人許
    庚辛之人事保證，其保證責任應於期間93年 8月20日屆滿後
    消滅。至於上訴人主張被上訴人未曾正式去函表示拒絕保證
    ，非得於事後以未簽署93年度之保證書為抗辯；惟查被上訴
    人於90年3月27日、91年8月20日及92年 8月20日所簽署之保
    證書，應係對於上訴人就人事保證契約之要約，而為承諾之
    意思表示，始生其人事保證契約之效力；上訴人於93年度未
    再對於被上訴人為人事保證契約之要約，被上訴人自無為承
    諾之意思表示，即使上訴人曾為要約，被上訴人得不為承諾
    ，而使其要約失其拘束力，人事保證契約自不成立；從而，
    被上訴人於92年度之人事保證契約，其保證責任因期間屆滿
    而消滅，毋庸另為拒絕保證之意思表示，上訴人主張被上訴
    人未曾正式去函表示拒絕保證，仍應負保證責任，自無足取
    。
六、綜上所述，被上訴人對於訴外人許庚辛之人事保證，與上訴
    人間之人事保證契約，所應負之保證責任，已因期間屆滿而
    消滅，上訴人基於人事保證之契約關係，就期間屆滿後所生
    之損害，對於被上訴人請求賠償損害，於法自非有據，不應
    准許。原法院為其敗訴判決，經核尚無違誤；上訴意旨仍持
    陳詞指摘原法院判決不當，求予廢棄，為無理由，應予駁回
    。
七、本件事證已臻明確，兩造其他攻擊、防禦方法，及提出未援
    用之證據，經斟酌後認不影響判決基礎，無逐一論述必要，
    併此敘明。
據上論結，本件上訴為無理由，爰判決如主文。
中    華    民    國    95    年    11    月    28    日
                    民事第五庭
                        審判長法  官   林丁寶
                              法  官   高鳳仙
                              法  官   陳博享
正本係照原本作成。
如不服本判決，應於收受送達後20日內向本院提出上訴書狀，其
未表明上訴理由者，應於提出上訴後20日內向本院補提理由書狀
（均須按他造當事人之人數附繕本）上訴時應提出委任律師或具
有律師資格之人之委任狀；委任有律師資格者，另應附具律師資
格證書及釋明委任人與受任人有民事訴訟法第466條之1第1項但
書或第2項（詳附註）所定關係之釋明文書影本。
中    華    民    國    95    年    11    月    29    日
                              書記官   鄭靜如
附註：
民事訴訟法第466條之1（第1項、第2項）：
對於第二審判決上訴，上訴人應委任律師為訴訟代理人。但上訴
人或其他法定代理人具有律師資格者，不在此限。
上訴人之配偶、三親等內之血親、二親等內之姻親，或上訴人為
法人、中央或地方機關時，其所屬專任人員具有律師資格並經法
院認為適當者，亦得為第三審訴訟代理人。


司法院資訊處製作；財團法人民間司法改革基金會備份。
